【裁判字號】    99,輔宣,3
【裁判日期】    990510
【裁判案由】    輔助宣告
【裁判全文】
臺灣臺東地方法院民事裁定               99年度輔宣字第3號
聲  請  人  甲○○○
相  對  人  乙○○
關  係  人  丁○○
上列聲請人聲請對相對人為監護宣告事件，本院裁定如下：
    主  文
宣告乙○○（男，民國○○○年○月○○○日生，身分證統一編
號：Ｚ000000000號）為受監護宣告之人。
選定甲○○○（女，民國○○○年○月○日生，身分證統一編號
：Ｚ000000000號）為受監護宣告之人之監護人。
指定丁○○（女，民國○○○年○月○日生，身分證統一編號：
Ｚ000000000號）為會同開具財產清冊之人。
聲請程序費用新臺幣壹仟元由受監護宣告之人乙○○負擔。
    理  由
一、按法院對於輔助宣告之聲請，認有監護之必要者，應向聲請
    人曉諭變更為監護宣告之聲請，不為變更者，應駁回其聲請
    ，民事訴訟法第624條之8定有明文。本件經囑託行政院衛生
    署臺東醫院對相對人乙○○進行鑑定結果，因鑑定人認相對
    人顯無為意思之能力，因而建議相對人應為監護宣告，聲請
    人甲○○○遂於本院99年4月26日調查程序中，當庭請求將
    本件輔助宣告變更聲請為監護宣告，按諸首揭規定，聲請人
    所為上揭聲明之變更，為法之所許，本院自應改依監護宣告
    之相關程序進行審理，先予敘明。
二、聲請意旨略以：聲請人甲○○○之夫即相對人乙○○，於民
    國98年8月8日因癲癇發作昏倒在地，致呈現頭部外傷併顱骨
    骨折、腦內出血、硬腦膜外出血及腦水腫、右側顱骨缺損、
    右顱骨缺損術後硬腦膜上膿瘍等病狀，雖經送往馬偕紀念醫
    院臺東分院緊急開刀治療，於同年12月9日出院，現仍意識
    呆滯，無法言語，四肢癱瘓，生活起居無法自理，全須仰賴
    他人扶助，已達心神喪失致不能為意思表示或受意思表示之
    程度，為此依民事訴訟法第597條之規定，聲請准予裁定宣
    告相對人乙○○為受監護之人，並選定聲請人甲○○○為其
    監護人等語。
三、按對於因精神障礙或其他心智缺陷，致不能為意思表示或受
    意思表示，或不能辨識其意思表示之效果者，法院得因本人
    、配偶、四親等內之親屬、最近一年有同居事實之其他親屬
    、檢察官、主管機關或社會福利機構之聲請，為監護之宣告
    ，民法第14條第1項定有明文。經查：
  (一)聲請人甲○○○為相對人乙○○之妻，有戶籍謄本在卷足憑
    。而相對人因上開疾病致不能為意思表示或受意思表示之程
    度乙情，業據其提出馬偕紀念醫院臺東分院診斷證明書、身
    心障礙手冊影本等件為證。
  (二)又本院於99年3月30日前往相對人所在地之行政院衛生署臺
    東醫院，於鑑定人丙○○○○前就相對人之姓名、年籍等事
    項訊問相對人，然相對人並無反應，繼而詢問其與聲請人間
    之關係，相對人亦無反應，鑑定人則稱：相對人對外界刺激
    無反應，認知功能退化至嬰幼兒狀態等語，此有本院99年3
    月30日勘驗筆錄1份在卷可參。再本件經鑑定人鑑定結果認
    為：相對人於98年8月8日因癲癇發作導致昏倒在地，轉送至
    馬偕紀念醫院臺東分院時，已呈現顱內出血，雖經多次開刀
    ，仍呈現意識不清，對外界刺激無反應，使用鼻胃管、氣切
    管及尿管等設備輔助並持續臥床迄今，經診斷為器質性精神
    病合併有四肢重癱、極重度智能障礙，現無自主及判斷能力
    ，需人完全照護，應屬於司法精神醫學之心神喪失狀態，建
    議更改其原先聲請之輔助宣告為監護宣告等語，亦有行政院
    衛生署臺東醫院99年4月1日函所附之精神鑑定報告書乙份在
    卷可稽（參見本院卷第25至27頁）。綜上所述，本院認相對
    人因精神障礙或其他心智缺陷，已達致不能為意思表示或受
    意思表示之程度，揆諸上開規定，本件聲請應予准許，爰對
    相對人為監護之宣告。
四、次按受監護宣告之人應置監護人。法院為監護之宣告時，應
    依職權就配偶、四親等內之親屬、最近一年有同居事實之其
    他親屬、主管機關、社會福利機構或其他適當之人選定一人
    或數人為監護人，並同時指定會同開具財產清冊之人。法院
    為前項選定及指定前，得命主管機關或社會福利機構進行訪
    視，提出調查報告及建議。監護之聲請人或利害關係人亦得
    提出相關資料或證據，供法院斟酌。法院選定監護人時，應
    依受監護宣告之人之最佳利益，優先考量受監護宣告之人之
    意見，審酌一切情狀，並注意下列事項：(一)受監護宣告之人
    之身心狀態與生活及財產狀況；(二)受監護宣告之人與其配偶
    、子女或其他共同生活之人間之情感狀況；(三)監護人之職業
    、經歷、意見及其與受監護宣告之人之利害關係；(四)法人為
    監護人時，其事業之種類與內容，法人及其代表人與受監護
    宣告之人之利害關係。民法第1110條、第1111條、第1111條
    之1分別定有明文。又按監護宣告之裁定，應同時選定監護
    人及指定會同開具財產清冊之人，並附理由，民事訴訟法第
    604條第1項定有明文。茲查，聲請人為相對人之妻，同意擔
    任受監護人乙○○之監護人，此有其所提出之聲請狀乙份在
    卷可稽，而本件經函請臺東縣政府社會處進行訪視結果，據
    覆略以：受監護人因頭部外傷併顱骨骨折、腦內出血、硬腦
    膜外出血及腦水腫致其為或受意思表示，及辨識其意思表示
    效果之能力顯有不足，且聲請人為向保險公司申請理賠，並
    為協助受監護人處理事務，始向法院聲請監護宣告；受監護
    人原於臺東縣警察局督察室工作，現因傷請病假而支領每月
    逾六萬元之薪資，家計開銷及受監護人照護費用皆由該薪資
    所支應，再受監護人主要係由聲請人負責照顧，而受監護人
    之手足對其母都鮮少盡到照顧之責，遑論係受監護人生活照
    顧部分。經評估結果，聲請人現係受監護人主要照顧者，協
    助受監護人生活起居及其餘事務辦理，有意願及能力監護受
    監護人，至聲請人手足則未訪視到，無法評估監護意願及能
    力，建請依受監護人最佳利益酌定等語，有臺東縣政府訪視
    建議報告乙份在卷可稽（參見本院卷第28至30頁）。本院參
    酌上情，認由聲請人任監護人，最能符合受監護宣告之人之
    最佳利益，爰選定聲請人甲○○○為監護人；另關係人丁○○係聲請人之同事，對聲請人家庭生活及財產狀況多有瞭解
    ，並到庭陳稱：受監護人兄弟姐妹不是很關心受監護人，又
    常會說些諷刺之言語及風涼話，都是聲請人獨自照顧受監護
    人等語明確（參見本院卷第34及35頁），堪認受監護人其他
    兄弟姐妹對受監護人情況，非但不以為意，甚或有漠視、不
    聞不問之情事，相對於關係人對受監護人之瞭解，顯不適任
    監護人或會同開具財產清冊之人，而關係人丁○○既表明同
    意擔任會同開具財產清冊之人，有本院99年4月26日調查筆
    錄在卷可考，爰指定丁○○為會同開具財產清冊之人。
四、末按民法第1113條準用同法第1099條、第1109條之規定，監
    護開始時，監護人對於受監護人之財產，應依規定會同法院
    指定會同開具財產清冊之人，於二個月內開具財產清冊，並
    陳報法院；監護人於執行監護職務時，因故意或過失，致生
    損害於受監護人者，應負賠償之責。準此，監護人甲○○○
    於本裁定確定後，應會同如主文第三項所示之受指定人丁○○，於二個月內開具財產清冊，並陳報法院，併此敘明。
五、依民事訴訟法第608條第1項，非訟事件法第24條第1項，裁
    定如主文所示。
中    華    民    國    99    年    5     月    10    日
                    家事法庭法  官  康文毅
以上正本係照原本作成。
如不服本裁定關於選定監護人及指定會同開具財產清冊之人等部
分，應於送達後10日內向本院提出抗告狀，並繳納抗告費新臺幣
1,000元；其餘關於宣告監護之部分，不得抗告。
中    華    民    國    99    年    5     月    10    日
                            書記官  高美枝

司法院資訊處製作；財團法人民間司法改革基金會備份。
